【裁判字號】    91,易,2960
【裁判日期】    920630
【裁判案由】    詐欺等
【裁判全文】
臺灣板橋地方法院刑事判決                        九十一年度易字第二九六號
    公  訴  人  臺灣板橋地方法院檢察署檢察官
    被      告  乙○○
右列被告因偽造文書等案件，經檢察官提起公訴（九十一年度偵字第一○九八三號）
，本院判決如左：
    主  文
乙○○共同連續行使偽造私文書，足以生損害於他人，處有期徒刑肆月，如易科罰金
以參佰元折算壹日。國泰人壽保險股份有限公司檢驗報告單被檢驗人處之「李正雄」
簽名貳枚、按捺指印壹枚（共枚）、體格檢查告知書Ａ欄被體檢人簽章處「李正雄
」簽名壹枚均沒收。
    事  實
一、緣甲○○○（已判決確定）原係擔任國泰人壽保險股份有限公司（下稱國泰人壽
    公司）台北縣分公司之推展處長，明知要保人李正雄患有小兒麻痺、肌肉委縮症
    ，而無法自行行走，須以輪椅代步，屬於拒保之範圍，為圖得保險佣金，與乙○
    ○均明知人壽保險之檢康檢查不得由他人代行，竟共同意圖為自己不法之所有，
    並基於行使偽造私文書之共同概括犯意聯絡，由甲○○○於民國八十六年一、二
    月間，兩次向李正雄招攬投保終身壽險，且未告知李正雄需要接受健康檢查，自
    行指示乙○○，於八十六年一月二十八日持李正雄之身分證，冒名李正雄，接受
    國泰人壽公司知情之特約醫師謝楠璋（另行偵查）體檢，由乙○○在國泰人壽公
    司體格檢查告知書Ａ欄被體檢人簽章處偽造李正雄之簽名一枚，用以表彰李正雄
    本人親自接受體格檢查，以此偽造私文書，並持上開文書向國泰人壽公司行使。
    復於八十六年二月二日在國泰人壽公司檢驗報告單被檢驗人處偽造李正雄之簽名
    二枚併按捺指印一枚，用以證明被保險人即被檢驗人親自確認健康檢查之結果，
    藉此偽造私文書，亦將該文書交回國泰人壽公司承辦人員向國泰人壽公司行使之
    ，足以生損害於李正雄本人及國泰人壽公司核保、管理之正確性，並致使國泰人
    壽公司陷於錯誤，誤認李正雄之健康狀況正常，而為承保之意思表示，並給予甲
    ○○○保險佣金。
二、案經本院依職權告發函送臺灣板橋地方法院檢察署檢察官偵查起訴。
    理  由
一、右揭事實，業據被告乙○○於審理中供認不諱，並經國泰人壽公司代理人蔡士彥
    於本院審理甲○○○詐欺等案件（本院九十年度訴字第一四三七號）中指訴明確
    ，此經本院調卷查核屬實，而國泰人壽公司檢驗報告單上「李正雄」之指印經送
    請內政部警政署刑事警察局鑑驗，經採取電腦指紋比對法、特徵比對法，送鑑之
    李正雄體檢報告單上指紋一枚，與被告指紋卡之右拇指紋相符，有該局九十一年
    六月五日刑紋字第○九一○一二五三三六號鑑驗書在卷可稽（附於偵卷第四頁）
    ，並有國泰人壽公司檢驗報告單、體格檢查告知書等在卷足以佐證。又人壽保險
    之健康檢查，係保險公司決定是否同意承保之重要條件，自不能由他人冒名代行
    ，被告身為一成年人，理應知悉，其冒名李正雄接受國泰人壽公司特約醫生謝楠
    璋之體檢，並偽造李正雄之署押於體檢檢查告知書、檢驗報告單上，用以表彰李
    正雄親自接受體檢並由本人確認該檢驗結果，致使國泰人壽公司陷於錯誤同意承
    保，並給付甲○○○保險佣金，再由甲○○○給付被告報酬，足見被告確有詐欺
    取財不法之意圖。被告自白核與事實相符，被告犯行堪予認定，應依法論科。
二、按國泰人壽公司體格檢查告知書雖應係保險公司之特約醫生受保險公司委託製作
    之文書，惟要求被保險人簽名於被體檢人欄，是用以表彰被保險人本人親自接受
    檢康檢查；又國泰人壽公司之檢驗報告單要求被保險人即被檢驗人簽名確認，無
    非係要求被保險人簽名以確認該健康檢查結果確實無訛，以供保險公司作為核保
    之相關憑據，是倘於上開文書上冒用他人名義簽章或按捺指印，仍屬偽造私文書
    。核被告乙○○所為係犯刑法第二百十六條、第二百十條行使偽造私文書罪、第
    三百三十九條第一項之詐欺取財罪。被告與甲○○○、謝楠璋有犯意聯絡及行為
    分擔，應依共同正犯論處。核被告所為前後於八十六年一月二十八日、八十六年
    二月二日行使偽造私文書之行為，時間緊接，所犯罪名相同，顯係出於概括之犯
    意為之，為連續犯，爰依刑法第五十六條之規定以一罪論，並加重其刑。被告偽
    造私文書復持以行使，偽造私文書之低度行為為高度之行使行為所吸收，不另論
    罪。又其偽造署押為偽造私文書之部分行為，亦不另論罪。被告所犯兩罪間，有
    方法結果之牽連關係，應從一重之連續行使偽造私文書罪處斷。被告連續偽造私
    文書復加以行使之行為，業如前述，是公訴人認為被告係犯刑法第二百十七條偽
    造署押罪，應有誤會，惟起訴之基本事實同一，爰依法變更起訴法條。爰審酌被
    告之犯罪動機、目的、手段，犯罪時所受之刺激及其品性、生活狀況、智識程度
    、犯罪所生之損害，及犯罪後坦承犯行，態度尚稱良好等一切情狀，量處如主文
    所示之刑。又被告行為後，原刑法第四十一條之規定：「犯最重本刑為三年以下
    有期徒刑之刑之罪，而受六月以下有期徒刑或拘役之宣告，因身體、教育、職業
    或家庭之關係或其他正當事由，執行顯有困難者，得以一元以上三元以下折算一
    日，易科罰金。」，已於九十年一月四日經修正為刑法第四十一條第一項，該規
    定為：「犯最重本刑為五年以下有期徒刑之刑之罪，而受六月以下有期徒刑或拘
    役之宣告，因身體、教育、職業或家庭之關係或其他正當事由，執行顯有困難者
    ，得以一元以上三元以下折算一日，易科罰金。但確因不執行所宣告之刑，難收
    矯正之效，或難以維持法秩序者，不在此限。」，並於同年月十日經總統公布施
    行，經新舊法比較結果，以新法有利於被告，應依刑法第二條第一項前段適用裁
    判時之法律，依修正後刑法第四十一條第一項前段之規定諭知易科罰金之折算標
    準，以示懲儆。
三、國泰人壽公司檢驗報告單被檢驗人欄「李正雄」簽名二枚及按捺指印一枚（附於
    偵卷第二頁）、體格檢查告知書Ａ欄被體檢人簽章欄「李正雄」簽名一枚（附於
    偵卷第三頁），係被告乙○○未經李正雄同意所偽造之署押，應依刑法第二百十
    九條之規定沒收。
據上論斷，應依刑事訴訟法第三百條、第二百九十九條第一項前段，刑法第二條第一
項前段、第二十八條、第五十六條、第二百十六條、第二百十條、第二百十九條、第
三百三十九條第一項、第五十五條、第四十一條第一項前段，罰金罰鍰提高標準條例
第一條前段、第二條，判決如主文。
本案經檢察官顏妃琇到庭執行職務。
中      華      民      國      九十二      年    六    月    三十    日
                                  臺灣板橋地方法院刑事第五庭
                                          法  官      絲鈺雲
右正本證明與原本無異。
如不服本判決，應於判決送達後十日內，向本院提出上訴狀。
                                          書記官      許清秋
中      華      民      國      九十二      年    七    月    十四    日
附錄本案論罪科刑法條全文
中華民國刑法第三百三十九條
(普通詐欺罪)
意圖為自己或第三人不法之所有，以詐術使人將本人或第三人之物交付者
，處五年以下有期徒刑、拘役或科或併科一千元以下罰金。
以前項方法得財產上不法之利益或使第三人得之者，亦同。
前二項之未遂犯罰之。
刑法第二百十條
偽造、變造私文書，足以生損害於公眾或他人者，處五年以下有期徒刑。
第二百十六條
行使第二百十條至第二百十五條之文書者，依偽造、變造文書或登載不實事項或使登
載不實事項之規定處斷。


司法院資訊處製作；財團法人民間司法改革基金會備份。
